臺灣臺北地方法院刑事判決　　　　　　　　　　　　　九十年度易字第一六五五號
　　公　訴　人　臺灣臺北地方法院檢察署檢察官
　　被　　　告　璟勳企業有限公司
　　代　表　人　甲○○
　　被　　　告　乙○○
　　共　　 同
　　選任辯護人　林禮模
右列被告等因違反化粧品衛生管理條例案件，經檢察官聲請簡易判決處刑（八十九年
度偵字第一六九三六號、九十年度偵字第一六五八七號），本院認不宜以簡易判決處
刑，改依通常程序審理，判決如左：
    主  文
乙○○行使從事業務之人，明知為不實之事項，而登載於其業務上作成之文書，足以
生損害於他人，處有期徒刑肆月，如易科罰金，以參佰元折算壹日，緩刑貳年。
扣案之「喜樂芙活性精華胎盤霜」壹瓶沒收銷燬。
璟勳企業有限公司免訴。
    事  實
一、乙○○為「璟勳企業有限公司」（設於臺北市○○○路○段七六號二樓之二，下
    稱璟勳公司）之實際負責人，璟勳公司取得藥商許可執照，從事有關化粧品及食
    品之經銷、買賣、批發、西藥之經銷、買賣、批發等業務，而於輸入品及包裝盒
    上標示中英文成分及製造日期為乙○○基於負責人地位繼續反覆所執行之事務。
    乙○○明知含有ＡＬＬＡＮＴＯＩＮ成分醫療藥品之化粧品，其成分超過百分之
    零點一時，應提出載有原料名稱、成分、色素名稱及其用途之申請書，連同標籤
    、仿單、樣品、包裝、容器、化驗報告書及有關證件，並繳納證書費、查驗費，
    向中央衛生主管機關即行政院衛生署申請查驗，經核發許可證後，始得輸入，竟
    基於違反上開規定之故意，擅於八十六年六月十三日，未經行政院衛生署之核准
    ，由加拿大輸入含ＡＬＬＡＮＴＯＩＮ成分百分之零點一九之「喜樂芙活性精華
    胎盤霜」（英文名稱為ＳＡＴＩＮＥＣＲＥＡＭ，下稱喜樂芙胎盤霜）一批共四
    千七百二十八瓶（一百九十七箱，每箱二十四瓶）。為達掩飾前開犯行之目的，
    意圖欺騙他人，明知喜樂芙胎盤霜含有上開成分，竟委由不知情之印刷廠人員在
    包裝外盒之中文成分欄中漏載ＡＬＬＡＮＴＯＩＮ之譯文，且將該化粧品之製造
    、保存日期分別虛偽標示為輸入後之八十七年一月十五日至八十九年一月十五日
    ，而就關係商品品質之成分及製造、保存日期等事項，於業務上作成之文書上為
    虛偽不實之登載標記，足以生損害消費者之身體健康，嗣並基於行使上開業務登
    載不實文書及販賣虛偽標示商品之故意，將喜樂芙胎盤霜販賣與屈臣氏百佳股份
    有限公司（下稱屈臣氏），而於屈臣氏全國之各門市部上架銷售。迄八十九年六
    月九日上午十一時許，經高雄縣衛生局抽驗陳列於屈臣氏旗山分公司之喜樂芙胎
    盤霜二瓶，始發現上情。
二、案經臺北市政府函送臺灣臺北地方法院檢察署檢察官偵查起訴。
    理  由
壹、有罪部分：
一、訊據被告乙○○固坦承伊係被告璟勳公司之實際負責人，伊於八十六年間，未經
    行政院衛生署核准輸入喜樂芙胎盤霜一批，伊製作商品包裝盒時確實未將ＡＬＬ
    ＡＮＴＯＩＮ之成分翻譯成中文，且標示於該包裝盒上之製造日期及保存日期確
    有錯誤，並將該批進口之喜樂芙胎盤霜出售與屈臣氏等情，惟辯稱：當初向加拿
    大訂購時並無ＡＬＬＡＮＴＯＩＮ之成分，在八十八年底經朋友告知發現後，才
    要求屈臣氏全面下架，而ＡＬＬＡＮＴＯＩＮ之成分係漏未翻譯，與製造、保存
    日期的標示錯誤都是疏未校對所造成，並非虛偽標示云云。經查：
（一）含ＡＬＬＡＮＴＯＩＮ之製品，限量百分之零點二，百分之零點一未標示療效
      者得以一般化粧品管理，業經行政院衛生署於七十四年七月二十三日以衛署藥
      字第五三九七四七號化粧品中醫療或毒劇藥品基準暨修正之公告在案，且被告
      璟勳公司於八十二年八月三十一日取得藥商編號：0000000000號、
      藥商種類：西藥販賣業、藥品管理員為藥劑生林漆興之臺北市政府衛生局核發
      之北市衛藥（中）西字第一一二二號藥商許可執照，並於八十二年九月六日以
      上開藥商許可執照向臺北市政府建設局為公司設立登記，有臺北市商業管理處
      於九十一年一月七日函覆之資料一份在卷足參，是被告乙○○既已取得藥商許
      可執照，則對藥物成分、行政院衛生署之藥物、化粧品相關管理公告以及輸入
      含藥化粧品應踐行之程序當均知之甚稔。
（二）扣案之喜樂芙胎盤霜，經行政院衛生署藥物食品檢驗局檢驗結果：含有百分之
      零點一九之ＡＬＬＡＮＴＯＩＮ成分，應經查驗登記，此有該局之檢驗成績書
      一紙附卷可稽，參諸扣案之喜樂芙胎盤霜瓶罐上及被告委由印刷廠印製包裝盒
      上之均有ＡＬＬＡＮＴＯＩＮ之英文成分記載，且被告亦自陳該次共輸入四千
      七百二十八瓶喜樂芙胎盤霜等語，被告一次由國外輸入數量如此龐大之商品，
      而不要求出賣人提供樣品或成分說明書供伊評估市場以決定是否輸入及應依何
      程序輸入等細節，實與常情有違，被告於輸入時，當知所輸入之喜樂芙胎盤霜
      含有ＡＬＬＡＮＴＯＩＮ之成分，縱出賣人所提出之說明未包括該成分含量若
      干，被告於得悉輸入之化粧品含有上開成分時，亦應向出賣人求證或自行檢驗
      含量以決定應循何程序輸入該化粧品，方與常理相符，是被告前開所辯，顯屬
      事後卸責之詞，不足採信。
（三）扣案之喜樂芙胎盤霜包裝盒所載中文成分欄上漏未翻譯ＡＬＬＡＮＴＯＩＮ成
      分，製造日期與保存日期與實際製造、保存日期不符等情，除被告乙○○供承
      在卷，亦有扣案之喜樂芙胎盤霜之包裝盒及影本、進口報單一份在卷可資佐證
      。查化粧品之成分與製造、保存日期為何均為一般化粧品所應記載之重要事項
      ，且被告乙○○輸入該喜樂芙胎盤霜係在臺灣販賣，依一般大眾之消費習慣，
      亦僅限於閱讀該化粧品之中文記載或說明，而被告於輸入時即明知上開化粧品
      含有ＡＬＬＡＮＴＯＩＮ成分，已如前述，則於被告將英文成分翻譯成中文時
      ，豈會復因疏失而漏未翻譯成中文，當係為掩飾其未依規定申請行政院衛生署
      核准而輸入上開含藥化粧品之故意不實記載行為。至製造、保存日期標示部分
      ，據被告於審理中供稱出賣人僅將製造日期標示於外箱，且該標示日期並無錯
      誤等語，製造、保存日期關係該化粧品之使用期限及被告可銷售該化粧品之時
      限，而係標示及出貨時所應再三注意檢查之事項，若有錯誤，當全面回收加以
      更正，然扣案之喜樂芙胎盤霜係八十六年六月十三日輸入，迄本案於八十九年
      六月九日查獲時止，時近三年，扣案之喜樂芙胎盤霜之包裝盒上仍可見標示錯
      誤之製造、保存日期，足證被告確係於製作該化粧品之標示包裝盒時，明知實
      際製造、保存期限，故將標示之製造、保存日期延後而於包裝盒上為不實之記
      載。被告所辯係疏失以致漏未翻譯、標示錯誤云云，顯與事實不符，自難憑採
      。
（四）綜上各節，本件事證明確，被告所涉犯行均堪以認定。
二、查被告行為後，刑法第四十一條業已修正，並於九十年一月十日經總統公布，於
    九十年一月十二日生效，茲比較新舊法文修正之結果，其中原舊法第四十一條「
    犯最重本刑為三年以下有期徒刑以下刑之罪，而受六月以下有期徒刑或拘役之宣
    告，因身體、教育、職業或家庭之關係，執行顯有困難，得以一元以上三元以下
    折算一日，易科罰金」之規定，已經修正之新法擴大得易科罰金之範圍，凡「所
    犯最重本刑為五年以下有期徒刑之罪」，符合前開與舊法相同之其他要件下，即
    得易科罰金，是適用新法即對被告原所犯最重本刑為有期徒刑五年以下之罪者，
    使其有易科罰金之適用，對被告而言，自較有利，依刑法第二條第一項前段之規
    定，即應適用裁判時之新修正刑法第四十一條第一項之規定。
三、被告乙○○未經中央衛生主管機關之核准，輸入含有醫療藥品化粧品之行為，係
    違反化粧品衛生管理條例第七條第一項之規定，應依同條例第二十七條第一項前
    段論處。另按化粧品之包裝盒上之標示，係因公司業務而製作，屬業務上所掌之
    文書，而為公司實際負責人即被告乙○○繼續反覆執行之事務，被告為從事業務
    之人，故被告將漏載ＡＬＬＡＮＴＯＩＮ中文譯文及製造、保存日期不實標示之
    喜樂芙胎盤霜售與屈臣氏之行為，係犯刑法第二百五十五條第二項明知為虛偽標
    示商品而販賣罪及同法第二百十六條、第二百十五條之行使業務上登載不實之文
    書罪。被告利用不知情之印刷廠業者印製喜樂芙胎盤霜之包裝盒，為間接正犯。
    被告意圖欺騙他人，而就商品品質為虛偽標示之低度行為，為明知為虛偽標示商
    品而販賣之高度行為所吸收，不另論罪。被告一行為觸犯明知為虛偽標示商品而
    販賣罪及行使業務上登載不實之文書罪，為想像競合犯，依刑法第五十五條規定
    ，應從一重論以行使業務上登載不實之文書罪。至被告違反規定擅自輸入含藥化
    粧品罪與行使業務上登載不實之文書罪間，則有方法目的之牽連關係，應從重以
    行使業務上登載不實之文書罪論處。爰審酌被告於審理中否認犯行，犯後態度不
    佳，然其係因一時失慮而觸犯刑責，犯罪動機尚為單純，且所違反規定輸入喜樂
    芙胎盤霜之數量、含有之ＡＬＬＡＮＴＯＩＮ成分未達行政院衛生署限量之百分
    之零點二等情，被告犯罪所造成之危險及損害等一切情狀，量處如主文所示之刑
    及易科罰金之折算標準。此外，被告前未曾受有期徒刑以上刑之宣告，有臺灣高
    等法院被告全國前案紀錄表在卷可稽，信經此教訓，應知所警惕而無再犯之虞，
    本院因認對其所宣告之刑，以暫不執行為適當，爰併予宣告緩刑，以勵自新。
四、末被告未經行政院衛生署核准而擅自輸入之喜樂芙胎盤霜，為妨害衛生之物品，
    於本案被查獲時，扣得喜樂芙胎盤霜二瓶，因檢驗耗損而僅餘一瓶，至其餘輸入
    之喜樂芙胎盤霜，業已由被告自行收回銷燬，此有被告於本院中供承可據，是扣
    案之喜樂芙胎盤霜一瓶，應依化粧品衛生管理條例第二十七條第一項後段之規定
    沒收銷燬。
貳、免訴部分：
一、按案件時效已完成者，應諭知免訴之判決，且免訴之判決，得不經言詞辯論為之
    ，刑事訴訟法第三百零二條第二款、第三百零七條分別定有明文。
二、公訴意旨另以被告璟勳公司係法人，應依化粧品衛生管理條例第二十七條第三項
    之規定，處以同條第一項之罰金。經查，依據刑法第八十條第一項第五款之規定
    ，本刑之最高度為罰金刑時，其追訴權時效為一年。被告乙○○為被告璟勳公司
    之實際負責人，而璟勳公司於八十六年六月十三日未經核准並發給許可證而輸入
    喜樂芙胎盤霜，惟本件檢察官遲至八十九年八月十七日始受理臺北市政府之函文
    而開始偵查，此觀諸臺灣臺北地方法院檢察署收文方型戳即明（該署八十九年度
    偵字第一六九三六號卷第一頁），顯已逾罰金刑之追訴時效，揆諸前開規定及說
    明，爰不經言詞辯論，逕為諭知被告璟勳公司免訴之判決。
據上論斷，應依刑事訴訟法第四百五十二條、第二百九十九條第一項前段、第三百零
二條第二款、第三百零七條，化粧品衛生管理條例第二十七條第一項，刑法第二條第
一項前段、第十一條前段、第二百十六條、第二百十五條、第二百五十五條第二項、
第五十五條、第四十一條第一項前段、第七十四條第一款，罰金罰鍰提高標準條例第
一條前段、第二條，判決如主文。
本案經檢察官於知慶到庭執行職務
中      華      民      國      九十一      年     二     月    十九    日
                                臺灣臺北地方法院刑事第一庭
                                    審判長法  官    陳興邦
                                          法  官    傅中樂
                                          法  官    唐于智
右正本證明與原本無異。
如不服本判決，應於判決送達後十日內向本院提出上訴狀(應抄附繕本)。告訴人
或被害人如對於本判決不服者，應具備理由請求檢察官上訴，其上訴期間之計算
係以檢察官收受判決正本之日期為準。
                                          書記官    陳俐妙
中      華      民      國      九十一      年     二     月    十九    日
附錄本案論罪法條
刑法第二百一十五條
從事業務之人，明知為不實之事項，而登載於其業務上作成之文書，足以生損害於公
眾或他人者，處三年以下有期徒刑、拘役或五百元以下罰金。
刑法第二百一十六條
行使第二百十條至第二百十五條之文書者，依偽造、變造文書或登載不實事項或使登
載不實事項之規定處斷。
刑法第二百五十五條
意圖欺騙他人，而就商品之原產國或品質，為虛偽之標記或其他表示者，處一年以下
有期徒刑、拘役或一千元以下罰金。
明知為前項商品而販賣，或意圖販賣而陳列，或自外國輸入者，亦同。
化粧品衛生管理條例第七條第一項
輸入化粧品含有醫療或毒劇藥品者，應提出載有原料名稱、成分、色素名稱及其用途
之申請書，連同標籤、仿單、樣品、包裝、容器、化驗報告書及有關證件，並繳納證
書費、查驗費，申請中央衛生主管機關查驗；經核准並發給許可證後，始得輸入。
化粧品衛生管理條例第二十七條第一項
違反第七條第一項、第八條第一項、第十一條、第十五條第一項、第十六條第一項、
第十七條第一項、第十八條第一項、或第二十三條第一項禁止規定之一者，處一年以
下有期徒刑、拘役或科或併科新台幣十五萬元以下罰金；其妨害衛生之物品沒收銷燬
之。
